臺灣高等法院刑事判決　　　　　　　　95年度上易字第2145號
　上　訴　人
　即　被　告　甲○○
　選任辯護人　張立業律師
　　　　　　　王世豪律師
上列上訴人因傷害案件，不服臺灣臺北地方法院95年度易字第12
36號，中華民國95年 8月31日第一審判決（起訴案號：臺灣臺北
地方法院檢察署95年度調偵字第 336號），提起上訴，本院判決
如下：
    主  文
上訴駁回。
    事  實
一、甲○○所屬公司承包尚懋科技公司所承攬之高鐵環控工程，
    嗣因工程之追加問題與尚懋公司承辦該工程發包之乙○○發
    生爭執，而對乙○○心生不滿，竟夥同真實姓名年籍不詳之
    成年男子三人，共同基於傷害乙○○身體之犯意聯絡，於民
    國（下同）94年7月13日晚上8時20分許，由甲○○帶領前往
    乙○○位於臺北縣新店市○○街21巷 3號住處前，待乙○○
    自外返家時，該不明男子三人即上前徒手毆打並腳踢乙○○
    ，致使乙○○受到頭部外傷併腦震盪及頸部、胸部、背部、
    腹部多處挫傷等傷害。
二、案經乙○○訴由臺北縣政府警察局新店分局報請臺灣臺北地
    方法院檢察署檢察官偵查起訴。
    理  由
一、訊據上訴人即被告甲○○供承承包尚懋科技公司之工程，而
    有於上揭時地前往告訴人乙○○位於臺北縣新店市○○街21
    巷 3號住處附近，而告訴人乙○○有於其住處門前遭三名不
    詳姓名年籍之成年男子毆打，並受有上述傷害等事實，惟被
    告甲○○矢口否認有傷害告訴人乙○○之犯行，辯稱：伊與
    乙○○並無因工程追加而發生何衝突，當天是甲○○約伊去
    他家附近的咖啡店談事情，後來一名男子過來說要帶伊一起
    去找乙○○，該三名男子伊均不認識，後來伊覺得情形不對
    ，便先行離去，並未動手毆打乙○○也未叫別人打他云云。
    惟查：告訴人乙○○如何於上揭時地遭姓名年籍不詳之三名
    成年男子拳打腳踢，致受有頭部外傷併腦震盪、頸部、胸部
  　、背部、腹部多處挫傷等情，業據告訴人乙○○指述綦詳在
    卷，並有告訴人乙○○受有上述傷害之天主教耕莘醫院出具
    之診斷證明書乙紙及受傷照片二幀在卷可參（見偵查卷第11
    、16頁）。而依告訴人乙○○於原審法院審理時以證人身分
    結證稱：被告甲○○承包我們尚懋公司的工程，但是在執行
    方面，甲○○多次到我們公司來找伊，他認為現場工程的追
    加應該是伊要幫他處理的，伊請他照公司的流程走，而不是
    來找伊，二人發生口頭上的衝突，伊從來沒有跟任何人吵那
    麼兇過。94年 7月13日當天，伊回到家門口，突然就有三個
    人一言不語，就從伊背後朝身體踹下去，然後開始圍毆，甚
    至口出惡言，說要伊死，然後伊便失去意識昏倒，‧‧‧是
    伊家人打電話叫救護車送伊到耕莘醫院，伊直覺上認為是甲
    ○○所為，因為伊從來沒有跟任何人結怨過，是在跟甲○○
    口頭爭執之後就發生這件事情，伊的家人後來就打電話給伊
    現在的老闆李守文，李守文後來有跟伊提他有當場打電話給
    甲○○，有得到甲○○的默認。後來伊有去調閱錄影帶，就
    有看到甲○○的身影，而且有看到甲○○跟三個毆打伊的男
    子從我們家的巷子進來，當伊被打完之後，毆打伊的三個人
    快速離開，他是從另外一個巷子離開云云（見原審卷第37至
    38、42頁），告訴人乙○○並迭次指述當時除與被告因工程
    之追加問題而發生爭執外，並無與其他人有何糾葛，而證人
    即尚懋公司執行長李守文於原審法院審理時證稱：乙○○與
    甲○○曾因承包工程的事情發生過爭執，他們發生口角的時
    候是在我們公司發生的，伊有聽到云云（見原審卷第44頁）
    ，是被告顯有因向尚懋公司承包工程而與告訴人乙○○發生
    衝突，惟何以被告竟一再否認有因工程承包問題而與告訴人
    乙○○發生糾紛，又被告雖以當天晚上係與告訴人乙○○相
    約於告訴人乙○○住處附近之咖啡店見面，惟告訴人乙○○
    否認當天晚上有與被告相約見面之情，且被告於偵查中另供
    稱當天是以電話與告訴人乙○○相約在其家門口見面云云（
    見偵查卷第35頁），先後所述如何與告訴人相約見面及見面
    地點已有不一，是被告所辯當天晚上係與告訴人乙○○相約
    見面，殊非事實，而被告竟於當天晚上適於告訴人乙○○遭
    三名不詳姓名年籍之成年男子毆打時在附近出現，此並有現
    場監視器錄影光碟翻拍照片五幀在卷可參，並經原審法院勘
    驗無誤，有勘驗筆錄在卷可憑（見原審卷第51至52頁），依
    原審法院勘驗現場監視器錄影光碟結果，並參照告訴人乙○
    ○所繪製之住家附近街道簡圖（見原審卷第66頁）所示，監
    視畫面所出現之深色上衣，側邊及袖子為白色，著淺色褲子
    之男子即為被告甲○○，被告在94年 7月13日晚上8時3分54
    秒時，與其他三名不詳姓名年籍之男子同時出現在告訴人住
    處附近位於台北縣新店市○○路二號之廟口前，共同往告訴
    人住處之方向走（如偵查卷第18頁照片），同日晚間 8時21
    分10秒時，上述三名男子再度出現，並往反方向離開，被告
    則一人在同日晚間8點23分零8秒時出現在附近巷道中，而為
    另一監視器所拍到（見偵查卷第19頁），而依被告於偵查時
    供稱係與該三名不詳姓名年籍之男子前往告訴人的家云云（
    見偵查卷第36、41頁），嗣於原審法院審理時供稱監視器畫
    面出現的三個人，其中一人帶伊去找告訴人云云，茲依告訴
    人乙○○指述與該三名男子並不認識，則告訴人乙○○既與
    毆打其之該三名男子素不認識，並無何仇怨，該三名男子應
    無無故毆打告訴人乙○○之理，茲查被告與告訴人乙○○間
    既有上述工程上之糾葛，被告並與毆打告訴人乙○○之該三
    名不詳姓名之成年男子一起出現於告訴人乙○○住處前，又
    豈能謂被告與告訴人乙○○遭毆打乙事無涉，復參酌證人李
    守文於原審法院審理時到庭結證稱：乙○○被打傷當晚，乙
    ○○的家人就打電話告訴伊，伊就打電話給甲○○，問他是
    否知道乙○○被打之事，第二天早上去警察局看了監視錄影
    帶的帶子之後，看到裡面四個人裡面穿著運動衫，裡面有車
    縫的線，滿明顯的，甲○○是比較靠近鏡頭，另外三個人在
    他的旁邊，伊就再打電話給甲○○希望他儘快來解決乙○○
    被打的事情，甲○○後來有來公司，伊就拿影帶側錄的一、
    兩張照片給他看，他當時的表情滿尷尬，沒有很驚訝，像是
    默認的樣子，他也同意有考慮要和解或是道歉，因為他說要
    給他一點時間云云（見原審卷第44至46頁），至被告雖以台
    灣士林地方法院民事庭94年度智字第21號損害賠償案件中證
    人李守文係該案之被告，而於該案繫屬法院審理時要求被告
    出庭作偽證，惟遭被告拒絕，雙方因而有宿怨，證人李守文
　　上揭所述係意圖報復，均不實在云云為辯，惟查台灣士林地
  　方法院民事庭94年度智字第21號損害賠償案件係本件傷害案
    件發生後之94年 7月21日始繫屬法院，此有蓋有收狀戳之起
    訴狀影本附卷為憑（見原審卷第74頁），而依被告所提出該
    案件95年3月1日言詞辯論筆錄影本乙份所載，被告係於95年
    3 月1日就該案件到庭作證，而證人李守文於94年7月17日即
    針對本案至台北縣政府警察局新店分局製作筆錄，嗣於95年
    1 月25日偵查時復到庭證述在卷，自難以本案發生後始繫屬
    之民事糾紛而認證人李守文上揭證詞有何挾怨報復之情，證
    人李守文上揭證述之證明力自堪採酌。綜上，本件顯係被告
    因所屬公司承包尚懋公司之工程時與告訴人乙○○因工程之
    追加問題發生爭執，而對告訴人乙○○心生不滿，致夥同真
    實性名年籍不詳之成年男子三人，共同基於傷害告訴人乙○
    ○之犯意聯絡，於上開時地一同前往告訴人乙○○住處，而
    由該三名男子出手毆打告訴人乙○○，致使告訴人乙○○因
    而受有上述傷害等情，應堪認定，被告所辯，要屬卸責之詞
    ，殊非事實，要無足採，事證明確，被告犯行，洵堪認定。
二、核被告甲○○所為，係犯刑法第277條第1項之傷害罪。被告
　　與該該三名姓名年籍不詳之成年男子間，有犯意聯絡及行為
  　分擔，均為共同正犯。而查被告行為後，刑法第277條第1項
    所定罰金刑部分，依罰金罰鍰提高標準條例第1條第1項前段
    規定，原規定就其原定數額提高十倍，茲依刑法施行法第 1
    條之 1規定中華民國94年1月7日刑法修正施行後，刑法分則
　　編所定罰金之貨幣單位為新臺幣，而94年1月7日刑法修正時
  　，刑法分則編未修正之條文定有罰金者，自94年1月7日刑法
    修正施行後，就其所定數額提高為三十倍。本次94年1月7日
  　刑法修正時，刑法第 277條並未為修正，而依上揭規定，就
    罰金刑部分之貨幣單位改為新台幣，因而就其所定罰金數額
    提高為三十倍，惟實際上刑法第 277條傷害罪之構成要件及
    法定刑並未變更，自無有利或不利而為新舊法比較適用之問
    題，附此敘明。原審以被告甲○○上述犯行事證明確，援引
    刑法第28條、第 277條第1項、（修正前）刑法第41條第1項
    前段，罰金罰鍰提高標準條例第 1條前段、廢止前罰金罰鍰
    提高標準條例第 2條規定，並審酌被告之素行、犯罪之動機
    、目的、手段，僅因工程問題即夥同多人聯手毆打告訴人，
    告訴人所受之傷勢，及犯罪後猶否認犯行，迄未與告訴人達
    成和解等一切情狀，量處有期徒刑 3月，並以被告行為後，
    刑法第41條業已修正，並於於94年2月2日經總統公布，於95
    年7月1日施行，修正前刑法第 41條第1項前段規定：「犯最
    重本刑為5年以下有期徒刑以下之刑之罪，而受6個月以下有
  　期徒刑或拘役之宣告，因身體、教育、職業、家庭之關係或
    其他正當事由，執行顯有困難者，得以1元以上3元以下折算
    一日，易科罰金。」，又行為人行為時之易科罰金折算標準
    ，依廢止前罰金罰鍰提高標準條例第 2條前段規定，就其原
    定數額提高為100倍折算1日，則被告行為時之易科罰金折算
    標準，應以銀元300元折算1日，經折算為新臺幣後，應以新
    臺幣900元折算為1日。惟95年7月1日修正公布施行之刑法第
    41 條第1項前段則規定：「犯最重本刑為五年以下有期徒刑
    以下之刑之罪，而受六個月以下有期徒刑或拘役之宣告者，
    得以新臺幣一千元、二千元或三千元折算一日，易科罰金。
    」，比較修正前後之易科罰金折算標準，以95年7月1日修正
    公布施行前之規定，較有利於被告，而並依修正前刑法第41
    條第 1項前段規定，諭知易科罰金之折算標準，經核認事用
    法，並無不合，是被告甲○○上訴意旨猶否認有傷害告訴人
    乙○○之犯行，殊無理由，應予駁回。
據上論斷，應依刑事訴訟法第368條，判決如主文。
本案經檢察官吳慧蘭到庭執行職務。
中　　華　　民　　國　　96　　年　　1 　　月　　19　　日
　　　　　　　　　刑事第五庭    審判長法　官  吳  敦
　　　　　　　　　　　　　　　　　    法　官  朱光仁
　　　　　　　 　 　　　　　　　　　　法　官  張傳栗
以上正本證明與原本無異。
不得上訴。
                                      書記官  何子傑
中　　華　　民　　國　　96　　年　　1 　　月　　19　　日
附錄：本案論罪科刑法條全文
刑法第277條
傷害人之身體或健康者，處三年以下有期徒刑、拘役或一千元以
下罰金。
犯前項之罪因而致人於死者，處無期徒刑或七年以上有期徒刑；
致重傷者，處三年以上十年以下有期徒刑。
